【裁判字號】    99,易,1059
【裁判日期】    990528
【裁判案由】    詐欺
【裁判全文】
臺灣臺中地方法院刑事判決              99年度易字第1059號
公  訴  人  臺灣臺中地方法院檢察署檢察官
被      告  丙○○
上列被告因詐欺案件，經檢察官聲請以簡易判決處刑（98年度偵
字第28303號），本院豐原簡易庭認不宜以簡易判決處刑（99年
度豐簡字第71號），移由本院刑事庭改依通常程序審理，被告於
準備程序就被訴事實為有罪之陳述，本院合議庭裁定由受命法官
獨任進行簡式審判程序，並予判決如下：
    主    文
丙○○幫助意圖為自己不法之所有，以詐術使人將本人之物交付
，處拘役伍拾伍日，如易科罰金，以新臺幣壹仟元折算壹日。緩
刑貳年，緩刑期內付保護管束。
    犯罪事實
一、丙○○前無不法犯罪紀錄，素行尚佳，其於民國九十八年四
    月十日前某日，從報紙之分類廣告欄得知有某不詳公司應徵
    司機之徵才訊息，其依照報紙所載之聯絡方式與對方聯繫後
    ，對方乃要求欲獲得工作錄取需提供帳戶之存摺、提款卡與
    密碼等帳戶資料以供公司徵信之用，丙○○明知個人在金融
    機構帳戶之提款卡係供帳戶名義人自己使用之重要理財工具
    ，關係個人財產之表徵，且可預見提款卡及其密碼資料如恣
    意交予他人，而未加以闡明正常用途，極易被利用為與財產
    有關之犯罪工具，竟仍不顧他人可能遭受財產上損害之危險
    ，而基於縱若其所提供之金融機構帳戶資料被利用作為詐欺
    取財之用，亦不違背其本意之幫助犯意，率爾輕忽，未詳加
    思慮對方要求交付前開帳戶資料以為徵信之合理性，即依對
    方指示，於九十八年四月十日某時，在臺中市○○路家樂福
    量販店旁之星巴克咖啡館前，將其前於九十七年三月三日，
    在國泰世華商業銀行潭子簡易型分行（下稱國泰世華銀行）
    所開立，帳號000000000000號帳戶之存摺、提款卡及密碼資
    料等物，交付予真實姓名、年籍均不詳之成年男子。該成年
    男子於取得上開丙○○所提供之帳戶資料後，即與共組詐欺
    集團之其他成員，共同基於意圖為自己不法所有之犯意聯絡
    ，先後於不詳時間，在奇摩購物網站刊登不實之廣告，佯裝
    拍賣出售如附表「詐騙手法欄」所示之物品，致使居於臺北
    縣三重市之甲○○、花蓮縣花蓮市之戊○○與臺北市中正區
    之乙○○誤信為真，均陷於錯誤，而於附表所示時間，各依
    指示匯入新臺幣（下同）一萬五千元、一萬五千元、一萬四
    千元之現款至丙○○所開設之上述國泰世華銀行帳戶內。未
    幾，即由前述詐欺集團成員持上揭丙○○所交付之國泰世華
    銀行提款卡與密碼資料，將甲○○等人遭訛詐所匯入之款項
    咸提領一空。嗣甲○○等人於匯款後均未收到貨品，始知受
    騙，經報警處理，乃循線查悉上情。
二、案經臺北縣警察局三重分局報請臺灣板橋地方法院檢察署檢
    察官呈請臺灣高等法院檢察署檢察長令轉臺灣臺北地方法院
    檢察署檢察官偵辦，該署檢察官後復呈請臺灣高等法院檢察
    署檢察長核轉臺灣臺中地方法院檢察署檢察官偵查後，聲請
    為簡易判決處刑。
    理    由
一、程序部分：按刑事訴訟法為配合由職權主義調整為改良式當
    事人進行主義，乃採行起訴猶豫制度，於同法增訂第二百五
    十三條之一，許由檢察官對於被告所犯為死刑、無期徒刑或
    最輕本刑三年以上有期徒刑以外之罪之案件，得參酌刑法第
    五十七條所列事項及公共利益之維護，認為適當者，予以緩
    起訴處分，期間為一年以上三年以下，以觀察犯罪行為人有
    無施以刑法所定刑事處罰之必要，為介於起訴及微罪職權不
    起訴間之緩衝制度設計。其具體效力依同法第二百六十條規
    定，於緩起訴處分期滿未經撤銷者，非有同條第一款或第二
    款情形之一，不得對於同一案件再行起訴，即學理上所稱之
    實質確定力。足見在緩起訴期間內，尚無實質確定力可言。
    且依第二百六十條第一款規定，於不起訴處分確定或緩起訴
    處分期滿未經撤銷者，仍得以發現新事實或新證據為由，對
    於同一案件再行起訴。本於同一法理，在緩起訴期間內，倘
    發現新事實或新證據，而認已不宜緩起訴，又無同法第二百
    五十三條之三第一項所列得撤銷緩起訴處分之事由者，自得
    就同一案件逕行起訴，原緩起訴處分並因此失其效力。復因
    與同法第二百六十條所定應受實質確定力拘束情形不同，當
    無所謂起訴程序違背規定之可言。法院對此另行起訴之案件
    ，自應予以受理、審判，並有同法第二百六十七條所定關於
    起訴不可分原則之適用（參照最高法院94年台非字第215號
    判例意旨）。查被告丙○○因提供上開國泰世華銀行帳戶資
    料，而涉犯幫助真實姓名、年籍均不詳之成年男子及其所屬
    之詐騙集團對被害人乙○○詐欺取財之案件，前固經臺灣臺
    北地方法院檢察署檢察官於九十八年八月二十五日以九十八
    年度偵字第一五一三０號為緩起訴處分，緩起訴期間一年，
    尚未期滿；且查，被告之上開帳戶，另經該成年男子及其所
    屬之詐騙集團對告訴人戊○○詐欺取財，並由臺灣花蓮地方
    法院檢察署檢察官以九十八年度偵字第三五九五號簽分偵查
    ，嗣經該署檢察官以告訴人戊○○遭詐騙部分，與前揭臺灣
    臺北地方法院檢察署九十八年度偵字第一五一三０號緩起訴
    處分之犯罪事實相同，為同一案件，不得再行追訴，逕以行
    政簽結方式予以報結；惟本件檢察官起訴被告所涉幫助詐欺
    取財罪之犯罪事實，為其提供同一帳戶，以幫助該真實姓名
    、年籍均不詳之成年男子對被害人甲○○詐欺取財之犯罪事
    實，而起訴檢察官就此部分犯罪事實所提出之被害人甲○○
    指述與郵政存簿儲金簿封面內頁等證據資料，並未出現在臺
    灣臺北地方法院檢察署九十八年度偵字第一五一三０號，抑
    或臺灣花蓮地方法院檢察署九十八年度偵字第三五九五號偵
    查卷宗內，復未經該等案件檢察官調查斟酌等情，業經本院
    依職權調取該等偵查卷宗查閱無訛，是本件檢察官就被告提
    供其上開帳戶幫助該真實姓名、年籍均不詳之成年男子對被
    害人甲○○詐欺取財之犯罪事實，要屬前揭臺灣臺北地方法
    院檢察署檢察官所為之緩起訴處分，暨臺灣花蓮地方法院檢
    察署檢察官逕為行政簽結之部分所未審酌之新事實及新證據
    ，檢察官自得逕行起訴或聲請簡易判決處刑，原臺灣臺北地
    方法院檢察署檢察官所為緩起訴處分及臺灣花蓮地方法院檢
    察署檢察官逕予行政簽結而報結之部分並均因之失其效力，
    本院自應因其有法律上同一案件之不可分關係，依法併予審
    究，合先予以敘明。
二、訊據被告丙○○坦認確有於上揭時地，將前述其所開立國泰
    世華銀行帳戶之存摺、提款卡及密碼資料，均交付告知予真
    實姓名、年籍均不詳之成年男子所屬詐欺集團成員使用之事
    實；且該名成年男子所屬詐欺集團成員所為如附表所示之詐
    欺犯行，亦據告訴人戊○○、被害人甲○○、乙○○先後於
    警詢或偵查中均指述綦詳（見花蓮縣警察局花警刑科偵字第
    0980033925號卷第7頁至第9頁，偵字第3595號卷第10頁至第
    11頁，偵字第16601號卷第23頁至第25頁，本院卷第26頁至
    第27頁），並有告訴人戊○○提出之奇摩拍賣網頁資料、被
    害人甲○○提出之郵政存簿儲金簿封面及內頁影本、奇摩電
    子信箱信件資料、被害人乙○○提出之國泰世華商業銀行存
    款存根、奇摩拍賣網頁資料、國泰世華銀行九十八年五月六
    日國世潭子簡字第0980000016號函附之被告所申設上揭帳戶
    之開戶基本資料、交易明細資料等件在卷可參（見花蓮縣警
    察局花警刑科偵字第0980033925號卷第18頁至第20頁，偵字
    第16601號卷第9頁至第15頁、第29頁、第32頁至第41頁，本
    院卷第32頁至第33頁）。又按刑法上之故意，分直接故意（
    確定故意）與間接故意（不確定故意），「行為人對於構成
    犯罪之事實，明知並有意使其發生者」為直接故意，「行為
    人對於構成犯罪之事實，預見其發生而其發生並不違背其本
    意者」為間接故意；一般人至銀行開設帳戶並非難事，如非
    洗錢、犯罪等不法目的，依常情並無捨棄自己帳戶而迂迴收
    受他人帳戶使用之理，是被告對於前揭不詳姓名之成年男子
    所屬詐欺集團成員可能將其所提供之帳戶資料用來作為詐欺
    等非法用途上，應有所預見，且不違背其本意，其竟仍提供
    帳戶資料予以使用，足見該名成年男子所屬詐欺集團成員將
    被告所提供之帳戶資料用來作為詐欺取財之用，為被告所容
    認及允許。另查金融機構帳戶可供款項之存匯、提領，係一
    般人均可輕易申請開設，並無任何資格條件之限制，且金融
    存款帳戶，事關存戶個人財產權益之保障，其與存戶印鑑章
    、提款卡結合，專屬性、私密性更形提高；除非本人或與本
    人具密切關係之人，難認有何理由可自由流通使用該存摺、
    印章；一般人亦均有應妥為保管存摺及提款卡，以防止存摺
    及提款卡被他人冒用之認識，縱有特殊情況偶有將存摺、提
    款卡交付他人之需，亦必深入瞭解其用途後始行提供使用，
    實乃吾人日常生活經驗與事理；且存摺、印章及提款卡等有
    關個人財產、身分之物品，如淪落不明人士手中，極易被利
    用為與財產犯罪有關之犯罪工具；而與他人於身分上不具密
    切關係之人，竟要求他人提供帳戶資料以為使用，此等行為
    ，客觀上已屬可疑，且顯係供為某非正當資金進出使用，而
    隱瞞其流程及行為人身分曝光之不法意圖亦可預見；若此之
    社會現實，恆係一般人本於日常生活經驗即可體察，本件被
    告對此自亦難諉為不知，是被告提供其所開設之上開國泰世
    華銀行帳戶之存摺、提款卡與密碼資料時，應有幫助他人犯
    詐欺取財罪之不確定故意，堪可認定。綜此，本件事證至臻
    明確，被告幫助詐欺犯行洵堪認定。
三、查前開真實姓名、年籍均不詳之成年男子所屬詐欺集團成員
    ，基於意圖為自己不法所有之犯意聯絡，以如附表所示之方
    式對告訴人戊○○、被害人甲○○、乙○○等人行騙，並致
    使告訴人戊○○、被害人甲○○、乙○○等人均陷於錯誤，
    因而交付本人之財物，則該名不詳姓名成年男子所屬詐欺集
    團成員所為，應係犯刑法第三百三十九條第一項之詐欺取財
    罪。被告丙○○提供其所開設前揭國泰世華銀行帳戶之存摺
    、提款卡及密碼資料予該名成年男子所屬詐欺集團成員，以
    為詐欺取財所用，係基於幫助他人詐欺取財之不確定故意，
    且所為屬詐欺取財罪構成要件以外之行為，核其所為係犯刑
    法第三十條第一項前段、第三百三十九條第一項之幫助詐欺
    取財罪。被告幫助該成年男子所屬詐欺集團成員犯詐欺取財
    罪，為幫助犯，應依刑法第三十條第二項之規定減輕其刑。
    被告以一行為交付上開國泰世華銀行之帳戶資料，幫助前述
    不詳姓名成年男子所屬詐欺集團成員分別對告訴人戊○○、
    被害人甲○○、乙○○等人為詐欺取財犯行，其係以一行為
    觸犯三個基本構成要件相同之幫助詐欺罪名，構成同種想像
    競合犯，依刑法第五十五條前段之規定從一重處斷。臺灣臺
    北地方法院檢察署九十八年度偵字第一五一三０號緩起訴處
    分及臺灣花蓮地方法院檢察署九十八年度偵字第三五九五號
    逕予行政簽結而報結部分，因發現尚有新被害人遭詐騙之犯
    罪事實，嗣因臺灣臺中地方法院檢察署檢察官另聲請本件簡
    易判決處刑而失其效力；惟臺灣臺北地方法院檢察署九十八
    年度偵字第一五一三０號緩起訴處分書所載之犯罪事實（即
    被害人乙○○部分）、臺灣花蓮地方法院檢察署九十八年度
    偵字第三五九五號逕予行政簽結而報結之犯罪事實（即告訴
    人戊○○部分），與檢察官聲請簡易判決處刑部分（即被害
    人甲○○部分），因有想像競合犯之裁判上一罪之關係，業
    如前述，自為本件聲請簡易判決處刑之效力所及，本院自應
    併予審究之。
四、爰審酌被告丙○○之素行，其明知所提供之金融機構帳戶資
    料將有可能遭人供做詐欺取財之工具，竟執意將其所申辦之
    銀行帳戶資料交付告知予不法份子知悉使用，非惟幫助詐騙
    者遂行詐財目的，同時使詐欺者得以隱匿其真實身分，減少
    遭查獲之風險，愈使其肆無忌憚，助長犯罪之猖獗，破壞社
    會秩序；惟衡酌本件告訴人戊○○、被害人甲○○、乙○○
    等人因遭詐騙而匯入被告所設立之上述國泰世華銀行帳戶內
    之款項合計為新臺幣四萬四千元，金額尚非至鉅，且被告犯
    後已於本院坦認犯行，足見其深切悔悟之意之犯罪後態度等
    一切情狀，量處如主文所示之刑，並諭知易科罰金之折算標
    準。末查，被告前未曾因故意犯罪受有期徒刑以上刑之宣告
    ，有臺灣高等法院被告前案紀錄表在卷可查，被告為本件犯
    行固值非難；然其因一時失慮，致為本件犯行，畢竟僅提供
    帳戶資料予不法犯罪集團之成員使用，非犯罪集團之核心份
    子，於本件之犯罪情節尚未至無可原宥之程度，且被告犯後
    已坦承犯行，頗見悔悟之意。其雖未能與告訴人戊○○、被
    害人甲○○、乙○○等人達成和解；惟告訴人戊○○等人已
    經本院多方傳喚及以電話聯繫，均未能到庭與被告協調後續
    損害賠償事宜，以致迄今尚未能和解，告訴人戊○○、被害
    人甲○○、乙○○等人日後若欲訴請賠償，仍得循民事訴訟
    程序尋求救濟，並不因予被告緩刑之宣告，即影響告訴人戊○○等人之正當法律權益，是本院斟酌上述情節與事由後，
    認被告經此偵審程序，當能知警惕守法，應無再犯之虞，是
    對其前揭所宣告之刑，應以暫不執行為適當，爰併予宣告緩
    刑二年，以啟自新。另本院為確實導正被告上述錯誤偏差行
    為，使其能建立正確之法律觀念，並為提供被告必要之協助
    及督促，爰依刑法第九十三條第一項之規定，併宣告其於緩
    刑期內付保護管束，俾由地方法院檢察署之觀護人予以適當
    之督促，並發揮緩刑制度之立意。
五、至被告丙○○所提供之國泰世華銀行帳戶之存摺、提款卡等
    物，雖係被告所有並供其違犯本件犯罪所用之物，但均未據
    扣案，又無證據證明該等物件仍屬存在，為免滋生日後執行
    困難，爰不併予諭知沒收。再被告本件犯罪之型態為幫助他
    人詐欺取財，因詐欺取財之正犯是否屬於共同正犯，與被告
    應成立之罪名、刑責均無涉，為免累贅，爰不於主文欄諭知
    被告幫助「共同」詐欺取財，均附此說明。
據上論斷，依刑事訴訟法第四百五十二條、第二百七十三條之一
第一項、第二百九十九條第一項前段，刑法第三十條第一項前段
、第二項、第三百三十九條第一項、第五十五條、第四十一條第
一項前段、第七十四條第一項第一款、第九十三條第一項，刑法
施行法第一條之一第一項、第二項前段，判決如主文。
本案經檢察官丁○○到庭執行職務。
中    華    民    國    99    年    5     月    28    日
                  刑事第三庭  法  官  陳思成
以上正本證明與原本無異。
如不服本判決應於收受判決後10日內向本院提出上訴書狀，並應
敘述具體理由；其未敘述上訴理由者，應於上訴期間屆滿後20日
內向本院補提理由書（均須按他造當事人之人數附繕本）「切勿
逕送上級法院」。
                              書記官  吳詩琳
中    華    民    國    99    年    5     月    28    日
附錄論罪科刑法條
刑法第三百三十九條第一項
意圖為自己或第三人不法之所有，以詐術使人將本人或第三人之
物交付者，處五年以下有期徒刑、拘役或科或併科一千元以下罰
金。
附表：
┌──┬───────┬───┬─────────┬────────┬───────┬───┐
│編號│詐騙匯款之時間│被害人│  匯  款  金  額  │匯入被告之金融機│詐  騙  手  法│備  註│
│    │              │      │    （新臺幣）    │構帳戶          │              │      │
├──┼───────┼───┼─────────┼────────┼───────┼───┤
│ 一 │98年04月11日中│甲○○│15,000元          │國泰世華商業銀行│由該詐騙集團某│      │
│    │午12時許      │      │                  │潭子簡易型分行帳│成員，在98年4 │      │
│    │              │      │                  │號000000000000號│月11日上午11時│      │
│    │              │      │                  │                │21分前之某時，│      │
│    │              │      │                  │                │在網路奇摩購物│      │
│    │              │      │                  │                │網站以帳號「ch│      │
│    │              │      │                  │                │aerim1228 chae│      │
│    │              │      │                  │                │rim1228」虛偽 │      │
│    │              │      │                  │                │刊登拍賣PARDA │      │
│    │              │      │                  │                │手提包1只，沈 │      │
│    │              │      │                  │                │于琳於98年4月 │      │
│    │              │      │                  │                │11日上午11時21│      │
│    │              │      │                  │                │分許，見該拍賣│      │
│    │              │      │                  │                │廣告後誤信為真│      │
│    │              │      │                  │                │，而與該詐騙集│      │
│    │              │      │                  │                │團某成員聯絡購│      │
│    │              │      │                  │                │買，且陷於錯誤│      │
│    │              │      │                  │                │, 而至臺北縣三│      │
│    │              │      │                  │                │重市○○○路23│      │
│    │              │      │                  │                │號萊爾富便利商│      │
│    │              │      │                  │                │店設置之ATM匯 │      │
│    │              │      │                  │                │款至對方指定之│      │
│    │              │      │                  │                │帳戶內。      │      │
├──┼───────┼───┼─────────┼────────┼───────┼───┤
│ 二 │98年04月11日19│戊○○│15,000元          │同上            │由該詐騙集團某│      │
│    │時48分許      │      │                  │                │成員，在98年4 │      │
│    │              │      │                  │                │月11日19時前之│      │
│    │              │      │                  │                │某時，在網路奇│      │
│    │              │      │                  │                │摩購物網站以帳│      │
│    │              │      │                  │                │號「jasonfoxfa│      │
│    │              │      │                  │                │rm」虛偽刊登拍│      │
│    │              │      │                  │                │賣CHANEL相機包│      │
│    │              │      │                  │                │1只，戊○○於 │      │
│    │              │      │                  │                │98年4月11日19 │      │
│    │              │      │                  │                │時許，見該拍賣│      │
│    │              │      │                  │                │廣告後誤信為真│      │
│    │              │      │                  │                │，而與該詐騙集│      │
│    │              │      │                  │                │團某成員聯絡購│      │
│    │              │      │                  │                │買，且陷於錯誤│      │
│    │              │      │                  │                │，而至花蓮縣花│      │
│    │              │      │                  │                │蓮市臺灣銀行設│      │
│    │              │      │                  │                │置之ATM匯款至 │      │
│    │              │      │                  │                │對方指定之帳戶│      │
│    │              │      │                  │                │內。          │      │
├──┼───────┼───┼─────────┼────────┼───────┼───┤
│ 三 │98年04月13日中│乙○○│14,000元          │同上            │由該詐騙集團某│      │
│    │午12時10分許  │      │                  │                │成員，在98年4 │      │
│    │              │      │                  │                │月13日上午10時│      │
│    │              │      │                  │                │56分前之某時，│      │
│    │              │      │                  │                │在網路奇摩購物│      │
│    │              │      │                  │                │網站以帳號「li│      │
│    │              │      │                  │                │lian2923」虛偽│      │
│    │              │      │                  │                │刊登拍賣HERMES│      │
│    │              │      │                  │                │愛馬仕小號手挽│      │
│    │              │      │                  │                │袋1只，乙○○ │      │
│    │              │      │                  │                │於98年4月13日 │      │
│    │              │      │                  │                │上午10時56分許│      │
│    │              │      │                  │                │，見該拍賣廣告│      │
│    │              │      │                  │                │後誤信為真，而│      │
│    │              │      │                  │                │與該詐騙集團某│      │
│    │              │      │                  │                │成員聯絡購買，│      │
│    │              │      │                  │                │且陷於錯誤，而│      │
│    │              │      │                  │                │至臺北市○○路│      │
│    │              │      │                  │                │150號國泰世華 │      │
│    │              │      │                  │                │銀行臺北分行匯│      │
│    │              │      │                  │                │款至對方指定之│      │
│    │              │      │                  │                │帳戶內。      │      │
└──┴───────┴───┴─────────┴────────┴───────┴───┘

司法院資訊處製作；財團法人民間司法改革基金會備份。
